【裁判字號】    92,毒抗,63
【裁判日期】    920403
【裁判案由】    觀察、勒戒
【裁判全文】
臺灣高等法院臺南分院刑事裁定            九十二年度毒抗字第六三號      Ｇ
      抗  告  人
      即  被  告  甲  ○  ○
右抗告人因違反毒品危害防制條例案件，不服臺灣臺南地方法院九十二年度毒聲字第
三四二號中華民國九十二年二月十九日所為之裁定（臺灣台南地方法院檢察署九十二
年度毒偵字第二三五號），提起抗告，本院裁定如左：
      主      文
原裁定撤銷，發回台灣臺南地方法院。
      理      由
一、抗告意旨略謂：抗告人於民國（下同）九十一年八月三十日十時正在工作，絕無
    可能施用毒品，且警員前來時，抗告人亦無施用毒品，為警當場查獲之情事；警
    員所查扣之白色粉末確非毒品，益見無證據足以證明抗告人有施用毒品；抗告人
    於警訊筆錄是遭警員騙稱，現在承認吸食毒品沒有關係，吸食毒品不會怎樣，要
    抗告人配合承認施用毒品，而非出自抗告人之本意；台南縣衛生局出具之尿液檢
    驗報告並非正確，應另由其他鑑驗機關如法務部調查局再作鑑驗，以免違誤云云
    。
二、原裁定略稱：抗告人甲○○於民國九十一年八月三十日上午十時許，在台南縣關
    廟鄉○○村○○街五巷卅弄二號施用第一級毒品海洛因，為警當場查獲之事實，
    業經抗告人自白不諱，且有台南縣衛生局出具之尿液檢驗報告附卷可稽，爰依毒
    品危害防制條例第二十條第一項及觀察勒戒處分執行條例第三條第一項規定，聲
    請裁定將抗告人送勒戒處所觀察、勒戒。經核屬實，應依毒品危害防制條例第二
    十條第一項，裁定將抗告人甲○○送勒戒處所觀察、勒戒，固非無見。
三、惟查：
（一）按煙毒檢驗之步驟主要分為「篩檢」與「確認」，煙毒篩檢的試藥包括「ＴＯ
      ＸＩ－ＬＡＢ」、「ＴＤＸ」：：：等，這些篩檢方法都可能有干擾因素，造
      成「假陽性反應」，亦即會有服用安非他命（或嗎啡）以外的藥，但尿液中卻
      出現安非他命（或嗎啡）陽性反應的情形，亦即使除去人為因素外，這些篩檢
      方法仍有一些發生錯誤的情形（包括假陽性和假陰性），但由於這些篩檢方法
      的錯誤百分率並非一固定值，而是在不同的條件下有不同的錯誤百分率，如以
      氣相層析質譜儀分析法做確認，則應不會有假陽性反應。亦即任何在初步篩檢
      中得到陽性反應者，應該以氣相層析質譜儀做最後確認，才算完成煙毒檢驗的
      工作，現行衛生局對於尿液安非他命或嗎啡檢驗之方法，有免疫分析法及ＴＯ
      ＸＩ－ＬＡＢ等，這些方法均屬於篩檢檢驗，確有偽陽性反應之可能（行政院
      國軍退除役官兵輔道委員會榮民總醫院八十三年三月一日（八三）北總內字第
      ０一八五號函及八十七年十月十四日（八七）北總內字第二二二四０號函參照
      ）；又免疫分析法及ＴＯＸＩ－ＬＡＢ（即薄層層析法）兩者，對安非他命及
      嗎啡均會有偽陽性之可能，且其正確性因受濃度、偽陽性及偽陰性之影響，故
      並非百分之百正確（國立台灣大學醫學院附設醫院八十七年十月八日（八七）
      校附醫秘字第二二０一二號函參照）。另法務部調查局八十五年九月二十六日
      八五發技（一）字第八五一一四九五二號函亦認單以免疫分析法檢驗尿液，有
      可能因交叉反應，而對服用幾種其他非煙毒或甲基安非他命藥物者之尿液產生
      偽陽性之結果，然若搭配薄層分析法，應可摒除絕大部分之偽陽性問題。至於
      使用氣相層析質譜儀分析法確認，則可完全排除偽陽性之干擾。
（二）抗告人為警於九十一年八月三十日採尿查獲後，經台南縣衛生局檢驗結果，有
      嗎啡反應，然台南縣衛生局係以免疫分析法及薄層層析法交互檢驗，雖可摒除
      絕大部分之偽陽性問題，但仍無可完全排除偽陽性之干擾。本件既為抗告人矢
      口否認有施用毒品情事，除前開衛生局出具之檢驗報告書外，亦無任何證據足
      資佐證抗告人之自白與事實相符。則該局檢驗方式既僅係初步篩檢且未經確認
      ，無法完全排除偽陽性反應之可能，原審未及審酌抗告人之抗辯，據以認定抗
      告人之犯行，尚嫌速斷。
四、綜上所述，抗告人是否確有施用第一級毒品之犯行，不無再予詳查或將檢體另送
    檢驗之必要，故為求慎重，並期發現真實，因予撤銷原裁定，發回原審法院，另
    為妥適之裁定。
據上論結，應依刑事訴訟法第四百十三條前段，裁定如主文。
中    華    民    國      九十二      年      四      月      三        日
                                  臺灣高等法院臺南分院刑事第六庭
                                      審判長法官  楊    明    章
                                            法官  顏    基    典
                                            法官  高    明    發
右正本證明與原本無異。
不得抗告。
                                      法院書記官  李    梅    菊
中    華    民    國      九十二      年      四      月      八        日


司法院資訊處製作；財團法人民間司法改革基金會備份。
